臺灣板橋地方法院刑事判決　　　　　　 95年度簡上字第842號
公　訴　人　臺灣板橋地方法院檢察署檢察官
上　訴　人　乙○○
即　被　告
選任辯護人　陳明欽律師
上列上訴人即被告因妨害自由案件，不服本院民國95年7 月31日
95年度簡字第4056號第一審判決（聲請案號：95年度偵字第1063
2 號），提起上訴，本院管轄第二審之合議庭判決如下：
    主  文
上訴駁回。
    事  實
一、乙○○與甲○○原為夫妻關係，於民國94年10月4 日1 時許
    ，在臺北縣中和市○○路803 號9 樓之2 住處內，渠二人因
    細故發生爭執，進而發生肢體衝突，甲○○為報警處理，乃
    持話機撥打電話，詎乙○○竟基於妨害人行使權利之犯意，
    以強搶話筒之強暴方式，阻止甲○○通話報警，而妨害甲○
    ○行使權利。
二、案經告訴人甲○○訴請臺灣板橋地方法院檢察署檢察官偵查
    後聲請簡易判決處刑。
    理  由
一、訊據被告乙○○固坦承於前開時地因細故與告訴人發生爭執
    ，並於告訴人撥打電話報警時，切掉通話鍵之事實，惟矢口
    否認有何妨害告訴人行使權利犯行，辯稱：當時我只是想要
    與告訴人好好談談，因為當時告訴人情緒很不穩定，我有將
    她抱到沙發上，惟並無毆打告訴人，本來告訴人說要打電話
    報警，我認為她是開玩笑，後來她真的打電話，我認為只是
    一件小事，為何要到報警的地步，所以才將電話掛斷，但是
    後來亦無阻止告訴人報警，自無所謂妨害告訴人行使權利云
    云。
二、經查：告訴人與被告原係夫妻關係，於94年10月4 日凌晨1
    時許，雙方因細故發生爭吵，此為被告與告訴人所一致是認
    ，其後發生之過程，告訴人於95年2 月21日告訴狀先指稱：
    94年10月4 日凌晨1 時許，被告返回住處，告訴人已就寢，
    被告逼迫告訴人起床向伊索取金錢，並提出離婚要求，告訴
    人未予理會，被告即基於傷害故意，以暴力捉起告訴人往椅
    子上摔，告訴人不斷閃躲，但未能抵擋被告暴行，告訴人深
    受驚嚇逃至臥室，被告亦衝進臥室，並再以暴力將告訴人推
    倒床上，來回數次，將告訴人皮包及鑰匙丟進廁所，告訴人
    慌亂逃至客廳欲打電話求救，殊料被告基於妨害告訴人行使
    權利之意思，以暴力搶走電話加以阻止等語，於偵查中則指
    稱：在94年10月4 日凌晨1 時許，被告在中和住處，把我捉
    起來往椅子上摔，導致我受傷，並在我打電話報警時，搶走
    電話阻止我報警等語，嗣於本院交互詰問時亦證稱：我們兩
    人互搶電話，一開始我有跟他說要打電話報警，他以為我開
    玩笑，然後我打電話時，電話有掉在木板的地上，被告撿起
    來時，因為當時我很害怕，我是打110 ，對方叫我不要害怕
    ，然後報案台的小姐叫我不要害怕，我就報地址，可能我有
    報錯地址，但小姐說警察會查到地址，叫我到樓下等，然後
    我打完電話之後，我包包是掛在門口，我要去拿包包及鑰匙
    ，因為我包包後來被搶走丟在廁所，我才沒有衝出去，然後
    我想辦法，拿到包包之後，我就衝出去。我說被告搶我電話
    ，是在我電話已經接通後，被告還搶我的話機不讓我打，而
    且他有試圖要切我的電話，但沒有切到我的電話，．．，在
    試圖報警時，被告有搶我的話機，後來被告要強行掛斷電話
    時，我用手護住話機，．．，拿著話機時，被告除了搶我的
    話機外，沒有比較明顯阻止我的行為，因為當時我們兩人都
    打到地上去了，被告並沒有切斷我的電話，我一撥就通了，
    被告本來以為我在開玩笑，還說你打、你打啊！等我撥了之
    後，被告知道電話通了，在確定電話接通了之後才搶我的話
    機。從頭到尾，話機有離開我手上一次，就是掉在地上，然
    後我們兩人就開始搶等語，是依證人之證述，彼二人於爭執
    發生後，證人表明欲報警時，初始被告雖誤以為證人係玩笑
    話，惟待其確認證人確已撥通報案電話，隨即與之爭搶電話
    ，並阻止告訴人報案，雖被告供承因認二人爭吵是小事，不
    需報警處理，才將告訴人之電話切斷云云，辜不論依被告所
    認其與證人彼此間之肢體衝突是否構成傷害犯行，惟證人既
    已表明其撥打電話之目的係為報警，足認其有意請求警員到
    場介入處理渠夫妻間之紛爭，被告自不得以強搶話筒之方式
    阻礙證人與110 接聽電話之員警與之對話，是其行為已足認
    妨害告訴人行使電話通信之權利至明，此外，復觀之其後證
    人順利完成報案，嗣並經警員到場處理，隨後證人亦據以提
    出聲請核發家暴保護令等情，此有臺北縣政府警察局中和分
    局95年8 月9 日北縣警中刑字第09500036705 號函及函附之
    工作紀錄簿、甲○○之報案筆錄附卷可證，亦足佐證告訴人
    之上開指訴非虛。至被告於偵查及審理中辯稱：我當時是想
    要跟她溝通，認為她不需要報警才將電話掛掉，只是掛掉電
    話，並沒有搶話筒云云，核與告訴人所述被告施用之強暴方
    式係與之爭搶話筒之行為不同，惟觀之證人所提出其94年10
    月4 日之診斷證明書及受傷照片所示（參見偵查卷第8 至11
    頁），告訴人之手臂、手腕及左手大拇指均分別受有紅腫、
    擦傷之傷勢，是苟如被告所述並無與之爭搶話筒，而係切斷
    電話，且亦否認出手毆打告訴人，則告訴人何以受有上開傷
    勢？是綜合上開各情，自以告訴人所指之情節較為可採，從
    而被告所辯，顯係事後卸責之詞，自不足採信。是本件事證
    以臻明確，被告妨害人行使權利之犯行，堪以認定，自應依
    法論科。
三、查被告行為後，刑法於94年1 月7 日修正，於同年2 月2 日
    公布，於95年7 月1 日施行。按行為後法律有變更者，適用
    行為時之法律，但行為後之法律有利於行為人者，適用最有
    利於行為人之法律，現行刑法第2 條第1 項訂有明文。此條
    規定乃與刑法第1 條罪刑法定主義契合，而貫徹法律禁止溯
    及既往原則，係規範行為後法律變更所生新舊法律比較適用
    之準據法，是刑法第2 條本身雖經修正，但刑法第2 條既屬
    適用法律之準據法，本身尚無比較新舊法之問題，應一律適
    用裁判時之現行刑法第2 條規定以決定適用之刑罰法律，合
    先敘明。又以本次刑法修正之比較新舊法，應就罪刑有關之
    一切情形，綜其全部罪刑之結果而為比較（最高法院九十五
    年第八次刑事庭會議決議參照），茲就本件新舊法比較結果
    說明如下：
(一)、刑法分則編各罪所定罰金之貨幣單位原為銀元，且依修正前
    刑法第33條第5 款規定，罰金刑為一銀元以上，而有關罰金
    倍數之調整及銀元與新台幣之折算標準，則定有「罰金罰鍰
    提高標準條例」及「現行法規所定貨幣單位折算新台幣條例
    」，除罰金以一銀元折算三元新台幣外，並將72年6 月26
    日以前修正之刑法部分條文罰金數額提高十倍，其後修正者
    則不再提高倍數；嗣修正後刑法第33條第5 款則將罰金刑提
    高為新台幣一千元以上，並以百元計算之，且因刑法第33
    條第5 款所定罰金貨幣單位既已改為新台幣，刑法分則編各
    罪所定罰金之貨幣單位亦應配合修正為新台幣，且考量刑法
    修正施行後，不再適用「現行法規所定貨幣單位折算新台幣
    條例」，為使刑法分則編各罪所定罰金之最高數額與刑法修
    正前趨於一致，爰增訂刑法施行法第一條之一規定，將刑法
    分則編各罪所定罰金之貨幣單位均改為新台幣，並將72年6
    月26日以前修正之刑法部分條文罰金數額提高為三十倍，其
    後修正者則提高為三倍。是以刑法分則編各罪所定罰金刑之
    最高數額，於上開規定修正後仍屬一致，並無不同；但其罰
    金刑之最低數額，則比修正前提高，從而自以修正前之規定
    較為有利。
(二)、又刑法第41條第1 項前段有關易科罰金折算標準之規定，95
    年7 月1 日起施行之新刑法修正為：「犯最重本刑為五年以
    下有期徒刑以下之刑之罪，而受六個月以下有期徒刑或拘役
    之宣告者，得以新臺幣一千元、二千元或三千元折算一日，
    易科罰金。」，而依修正前同條項規定（「得以一元以上三
    元以下折算一日，易科罰金」）及修正前罰金罰鍰提高標準
    條例第二條（現已刪除）規定，就其原定數額提高為一百倍
    折算一日，則係以銀元一百元、二百元、三百元折算一日，
    經折算為新臺幣幣值後，以新臺幣三百元、六百元、九百元
    折算一日。是比較修正前後之易科罰金折算標準，自以行為
    時即修正前之規定，較有利於被告。
(三)、綜合上述各條文修正前、後之比較，修正後之規定並未較有
    利於被告，即應依刑法第二條第一項前段之規定，適用被告
    行為時之法律，即修正前刑法及罰金罰鍰提高標準條例之相
    關規定，予以論處。
四、核被告所為，係犯刑法第304 條第1 項之妨害人行使權利罪
    罪。又原審雖認定被告以強行掛斷電話之強暴方式，阻止告
    訴人撥打電話報警，惟此部分業經告訴人於偵查及本院審理
    中均供稱係以強搶話筒之方式妨害其通話報警，已如前述，
    是原審所認尚有誤會，惟因無礙於被告以強暴方式而妨害告
    訴人行使權利，是本院爰將此部分事實予以更正，附此敘明
    。是原審爰審酌被告犯罪之動機、目的、手段，所生危害及
    犯罪後態度等一切情狀，量處拘役30日，並依修正前刑法第
    41條第1 項前段之規定，諭知易科罰金之折算標準，並酌以
    被告並無前科，有臺灣高等法院被告前案紀錄表一份可參，
    及姑念被告犯行輕微，所生危害非鉅，業與告訴人達成和解
    ，認經此教訓，應知警愓而無再犯之虞，併予宣告緩刑2 年
    ，其認事用法均無違誤，且刑罰裁量權之行使，堪稱平允、
    妥適。被告上訴意旨指摘對原判決不服，求予撤銷改判，為
    無理由，應予駁回。
據上論斷，依刑事訴訟法第455 條之1 第1 項、第3 項、第368
條，判決如主文。
本案經檢察官王聖涵到庭執行職務
中　　華　　民　　國　　96　　年　　3 　　月　　2 　　日
                  刑事第十二庭  審判長法  官  徐蘭萍
                                      法  官  林淑婷
                                      法  官  林漢強
上列正本證明與原本無異。
不得上訴。
                                      書記官　莊川億
中　　華　　民　　國　　96　　年　　3 　　月　　5 　　日
附錄本院論罪科刑法條全文：
中華民國刑法第304條（強制罪）
以強暴、脅迫使人行無義務之事或妨害人行使權利者，處3年以
下有期徒刑、拘役或3百元以下罰金。
前項之未遂犯罰之。
